臺灣高等法院臺中分院刑事判決　
111年度交上易字第300號
上  訴  人  
即  被  告  余貴玉


上列上訴人即被告因公共危險案件，不服臺灣臺中地方法院110
年度交易字第1918號，中華民國111年2月22日第一審判決（起訴
案號：臺灣臺中地方法院檢察署110年度速偵字第4853號），提
起上訴，本院判決如下：
    主  文
上訴駁回。
    事  實
一、余貴玉自民國110年12月9日凌晨4時許起，在臺中市○○區○○
    路00○0號其住處內飲用藥酒，至同日上午9時許，其吐氣所
    含酒精濃度仍達每公升0.25毫克以上，竟基於酒後駕車之犯
    意，騎乘車牌號碼000-000號（起訴書誤載為BLZ-690號）普
    通重型機車上路。嗣於同日上午9時20分許，行經臺中市大
    甲區經國路「大安溪橋」南端時，因未依規定兩段式左轉為
    警攔查，發覺其帶有酒氣，遂於同日上午9時30分許，對其
    施以吐氣酒精濃度測試，測得其吐氣所含酒精濃度達每公升
    0.40毫克，始查悉上情。
二、案經臺中市政府警察局大甲分局報告臺灣臺中地方檢察署檢
    察官偵查後起訴。
    理  由
一、證據能力部分：
  ㈠本判決認定犯罪事實所引用卷內上訴人即被告余貴玉（下稱
    被告）以外之人於審判外之陳述，檢察官、被告於辯論終結
    前均未對該等證據之證據能力聲明異議，本院復審酌前揭陳
    述作成時之情況，並無違法取證之瑕疵，亦認以之作為證據
    為適當，是本案有關被告以外之人於審判外之言詞或書面陳
    述等供述證據，自均得為證據。
  ㈡本判決認定犯罪事實所引用卷內非供述證據，並無證據證明
    係實施刑事訴訟程序之公務員違背法定程序所取得，且經本
    院於審理中提示並告以要旨而為調查時，檢察官、被告均未
    表示該等非供述證據不具證據能力，自應認均具有證據能力
    。　
二、認定事實所憑之證據及理由：
　　上揭犯罪事實，業據被告於警詢、偵訊及原審審理中坦承不
    諱（速偵卷第33至39、63至64頁、原審卷第32頁），且有員
    警職務報告、臺中市○○○○○道路○○○○○○○○○○○○○○○○○○○道路○○
    ○○○○○○○○○號查詢機車駕駛人資料、車號查詢機車車籍資料
    等在卷可稽（速偵卷第31、49至55頁），足認被告前開任意
    性之自白與事實相符，堪以採信。被告於本院審理中所稱：
    我當天只是把前一晚沒有喝完的酒喝下去，酒後騎車是要去
    幫母親買無刺的虱目魚肚，騎車違規左轉是前面年輕人左轉
    ，我就順著左轉，年輕人跑在前面警察沒有追上，就追上我
    ，都只是無心之過等語（本院卷第51、52頁），縱使所言實
    在，仍難解免本件酒後駕車犯行之罪責，尚難執為有利被告
    之認定。從而，本案事證明確，被告犯行足以認定，自應予
    依法論罪科刑。
三、按行為後法律有變更者，適用行為時之法律，但行為後之法
    律有利於行為人者，適用最有利於行為人之法律，刑法第2
    條第1項定有明文。本案被告應適用之刑法第185條之3第1項
    規定，在本案行為後，於111年1月30日修正施行（111年1月
    24日修正、111年1月28日公布），修正前原規定：「駕駛動
    力交通工具而有下列情形之一者，處2年以下有期徒刑，得
    併科20萬元以下罰金：…。」修正後則規定：「駕駛動力交
    通工具而有下列情形之一者，處3年以下有期徒刑，得併科3
    0萬元以下罰金：…。」經比較新舊法，因新法提高法定刑上
    限，自以本案行為時即修正前之刑法第185條之3第1項規定
    較有利於被告，是本案應適用修正前刑法第185條之3第1項
    規定。
四、論罪科刑：
　㈠核被告所為，係犯修正前刑法第185條之3第1項第1款之駕駛
    動力交通工具而吐氣所含酒精濃度達每公升0.25毫克以上罪
    。
  ㈡被告前因酒後不能安全駕駛致交通危險罪案件，經臺灣臺中
    地方法院以108年度沙交簡字第820號判處有期徒刑6月、併
    科罰金新臺幣（下同）6千元確定，送監執行後，上開有期
    徒刑部分於109年7月10日執行完畢（嗣接續執行上開罰金刑
    之易服勞役部分，於同年月16日執行完畢出監）等情，經檢
    察官主張，被告不爭執，復有檢察署刑案資料查註紀錄表及
    臺灣高等法院被告前案紀錄表可按，是被告於上開有期徒刑
    執行完畢後，五年內故意再犯本案有期徒刑以上之罪，為累
    犯。原審依司法院大法官會議釋字第775號解釋意旨，衡酌
    被告所涉前案係入監執行完畢、本案係在前案執行完畢五年
    以內之前期所為、以及前案與本案罪質相同，並均為故意犯
    罪，顯見被告未能記取教訓，對刑罰之反應力薄弱，再次於
    飲酒後駕駛動力交通工具，進而危害公眾安全等情，認本案
    並無未處以法定最低本刑即有違罪刑相當原則之情形，縱加
    重最低法定本刑亦無過苛，依刑法第47條第1項規定加重其
    刑。經核並無不合。
　㈢原審法院因認被告之罪證明確，適用刑法第2條第1項前段、
    （修正前）第185條之3第1項第1款、第47條第1項，刑法施
    行法第1條之1第1項等規定，並以行為人之責任為基礎，審
    酌被告除前揭構成累犯之酒駕犯行（構成累犯，不重複評價
    ）外，尚曾分別因酒後不能安全駕駛致交通危險罪案件，於
    105年至107年間經法院論罪科刑確定共三次，被告未能以法
    規禁令（尤其係禁止酒後駕車）作為行止規範，不遵法紀之
    品行，以及被告在政府長期透過學校教育、媒體傳播等途徑
    加以強力宣導下，未能恪遵酒駕禁令，明知酒後駕車具有相
    當之社會危害性，心存僥倖，捨棄等待體內酒精完全代謝、
    指定駕駛、酒後代駕或搭乘計程車、公眾交通工具等替代方
    案，而在注意力、反應力均因飲用酒類以致顯著減弱之狀況
    下，執意騎乘普通重型機車行經市區道路，對其他用路人之
    人身及財產安全造成危險，幸未發生致他人死傷或毀損他人
    財物之實害，而經吐氣檢測後，測得其吐氣所含酒精濃度達
    每公升0.40毫克，所為應予非難；兼衡酌被告查獲後坦承犯
    行之犯後態度，被告自陳其為高工畢業之智識程度、離婚、
    有1名成年子女、無業、現與母親同住、家庭經濟依賴每月1
    萬4千元之政府補助金之生活狀況（原審卷第33頁）等一切
    情狀，量處有期徒刑7月，以示懲儆。被告上訴意旨以其患
    有重鬱症、慢性阻塞性肺病，平日須照顧母親三餐，請判輕
    一點，希望晚一點執行，提出診斷證明書、戶籍謄本為憑等
    語。惟查，被告本案犯行已係第5次酒駕犯行，前於105年、
    106年、107年、108間各有1次酒後駕車之公共危險前科紀錄
    ，並經法院分別判處有期徒刑3月、4月、5月、6月併科罰金
    6千元確定等情，有前述被告刑案資料及前案紀錄表可參，
    被告因酒駕案件歷經多次刑事司法處罰，前案犯行所科刑度
    亦未能足以矯正被告行為，本案係被告第5次酒駕犯行，豈
    有反予輕判之理，不僅使被告心存僥倖，且對社會秩序之維
    護亦有不利影響，檢察官亦稱：請駁回被告上訴等語在卷（
    本院卷第55頁），綜上各情及社會秩序之維護，因認本案並
    無更易刑期之餘地。準此，原審在法定刑度內，酌量科刑，
    無顯然失當或違反公平、比例及罪刑相當原則，亦無偏執一
    端致明顯失出失入情形，即不得任意指為違法或不當。被告
    上訴所稱經審酌後仍不足以動搖原審量刑之基礎，被告上訴
    無理由，應予以駁回。
五、據上論斷，應依刑事訴訟法第368條，判決如主文。
本案經檢察官陳祥薇提起公訴，檢察官林弘政到庭執行職務。
中　　華　　民　　國 　 111　　年　　6 　 月　  30 　日 
           刑事第六庭    審判長法　官  張  靜  琪
　　　　　 　　　　　　　      法　官  劉  柏  駿
　　　　　　　　　　　　       法　官  許  冰  芬       
　　　　　　　　　　　　　　　                    
以上正本證明與原本無異。     
不得上訴。
                               書記官  詹  于  君

中　　華　　民　　國　　111 　年　　6 　　月　　30　　日